【裁判字號】    98,交抗,1419
【裁判日期】    980827
【裁判案由】    違反道路交通管理處罰條例
【裁判全文】
臺灣高等法院交通事件裁定            98年度交抗字第1419號
抗  告  人
即 異 議人  乙○○
抗  告  人  甲○○
上列抗告人等因違反道路交通管理處罰條例案件，不服臺灣臺北
地方法院，98年4月10日所為裁定（98年度交聲字第755號），提
起抗告，本院裁定如下：
    主  文
抗告駁回。
    理  由
一、原裁定以異議人乙○○於97年12月24日8時49分許，騎乘車
    牌號碼KEY-192號重型機車，因於中山捷運車站線型公園「
    機車行駛人行道」違規行駛及拒絕停車接受稽查而逃逸，為
    臺北市政府警察局捷運警察隊（下稱原舉發機關）員警吳政
    叡，以前開違規機車為受處分人甲○○所有，依違反道路交
    通管理處罰條例第45條第6款及第60條第1項規定逕行製單舉
    發，嗣異議人因不服舉發事實，於通知單所載應到案日期前
    即98年1月10日向原處分機關提出申訴，經原處分機關函請
    原舉發機關調查結果，仍認本件違規事實明確，遂以臺北市
    交通事件裁決所98年2月4日北市裁申字第09830128500號函
    ，依違反道路交通管理處罰條例第45條第6款及第60條第1項
    規定，裁處受處分人3,600元。及聲明異議意旨略以異議人
    於97年12月24日上午，騎乘車號KEY-192號機車（車主甲○
    ○），路經捷運中山站附近人行道，因疏忽未以牽行機車方
    式經過人行道，而以騎乘方式經過，嗣後收到臺北市政府警
    察局捷運警察隊所開出文號「北市警交大字地AEB871987號
    」罰單，其所載違規事實為(一)機車行駛人行道、(二)拒絕停車
    接受稽查而逃逸，惟異議人認伊並無拒絕停車接受稽查而逃
    逸之違規事實，現場並無員警攔停，且罰單上無伊之簽名，
    亦無舉發照片，全是警員一面之詞，故依法提出異議等語。
    經查本件原舉發機關係以違規車輛所有人甲○○為舉發對象
    逕行製單舉發，惟受處分人甲○○並未於舉發通知單上所載
    應到案日期即98年1月23日前向原處分機關提出申訴，而係
    由異議人乙○○於98年1月10日向原處分機關提出申訴，此
    有臺北市政府警察舉發違反道路交通管理事件通知單北市警
    交大字地AEB871987號（見原審卷第6頁）及臺北市交通事件
    裁決所交通違規案件陳述書（見原審卷第7頁）在卷足憑。
    再按上開道路交通管理處罰條例第85條第1項規定，受處分
    人認為受舉發之違規行為應歸責他人者，應於舉發違反道路
    交通管理事件通知單應到案日期前，檢附相關證據及應歸責
    人相關證明文件，向處罰機關告知應歸責人，以確定本件應
    歸責人，惟本件異議人或受處分人於通知單應到案日期前並
    無向原處分機關提出責任歸屬之聲請，是本件受處分人仍為
    甲○○，而非異議人乙○○，揆諸前揭規定，是異議人之聲
    明異議不合法律上之程式，且無從補正，應予駁回。
二、抗告意旨略以抗告人均認為如果無人要接受罰單時才需要檢
    附相關證據及應歸責之人，既然乙○○（實際駕駛人）已經
    願意接受罰單（行駛人行道），還有必要檢附相關證據及應
    歸責人相關證明文件嗎，抗告人乙○○未拒絕停車接受稽查
    逃逸云云。
三、按本條例之處罰，受舉發違反道路交通管理事件之受處罰人
    ，認為受舉發之違規行為應歸責他人者，應於舉發違反道路
    交通管理事件通知單應到案日期前，檢附相關證據及應歸責
    人相關證明文件，向處罰機關告知應歸責人，處罰機關應即
    另行通知應歸責人到案依法處理。逾期未依規定辦理者，仍
    依本條例各該違反條款規定處罰，道路交通管理處罰條例第
    85條第1項定有明文，又本條例之處罰，受舉發違反道路交
    通管理事件之被通知人，認為受舉發之違規行為應歸責他人
    者，應於通知單記載之應到案日期前，檢附相關證據及足資
    辨識、通知應歸責人之證明文件，向處罰機關告知應歸責人
    ，處罰機關應即另行通知應歸責人到案依法處理。逾期未依
    規定辦理者，仍依本條例各該違反條款規定處罰，違反道路
    交通管理事件統一裁罰基準及處理細則第36條亦定有明文。
    是抗告人如認受舉發違反道路交通管理事件之受處罰人，以
    為受舉發之違規行為應歸責他人者，應於舉發違反道路交通
    管理事件通知單應到案日期前，檢附相關證據及應歸責人相
    關證明文件，向處罰機關告知應歸責人，而非向法院聲明異
    議，按道路交通管理處罰條例第8條第1項之處罰於裁決前，
    應給予違規行為人陳述之機會。又本條例所定罰鍰之處罰，
    受處罰人接獲違反道路交通管理事件通知單後，於十五日內
    得不經裁決，逕依第九十二條第三項之罰鍰基準規定，向指
    定之處所繳納結案；不服舉發事實者，應於十五日內，向處
    罰機關陳述意見；其不依通知所定期限前往指定處所聽候裁
    決，且未依規定期限繳納罰鍰結案或向處罰機關陳述意見者
    ，處罰機關得逕行裁決之。再違反本條例行為之處罰，處罰
    機關於裁決前，應給予違規行為人陳述之機會；違規行為人
    陳述時，得交付違反道路交通管理事件陳述單，請其自行填
    明或由處罰機關指定人員代為填寫，並由陳述人簽章後處理
    之。又處罰機關對於非屬第一項情形之案件（即得不經裁決
    逕依基準表期限內自動繳納之規定收繳罰鍰結案者），或行
    為人到案陳述不服舉發者，應使用違反道路交通管理事件裁
    決書裁決之。道路交通管理處罰條例第8條第2項、第9條第1
    項分別定有明文，違反道路交通管理事件統一裁罰基準及處
    理細則第40條、第41條第4項均定有明文，另按受處分人，
    不服第八條主管機關所為之處罰，得於接到裁決書之翌日起
    二十日內，向管轄地方法院聲明異議。法院受理前項異議，
    以裁定為之。又法院受理有關交通事件，準用刑事訴訟法之
    規定。依道路交通管理處罰條例第八十七條規定向管轄法院
    聲明異議之期間，自裁決送達之翌日起算。又交通法庭認聲
    明異議不合法律上之程式或異議權已經喪失者，應以裁定駁
    回之，不服前項裁定，受處分人或原處分機關得為抗告，分
    別為道路交通管理處罰條例第87條第1項、第2項、第3項、
    第89條，道路交通案件處理辦法第12條前段、第18條前段、
    第26條所明定。是受處罰人接獲違反道路交通管理事件通知
    單後，如不服舉發事實者，應於十五日內，向處罰機關陳述
    意見，由其處理，尚不得向法院聲明異議，受處分人要向向
    管轄地方法院聲明異議，須於接到裁決書之翌日起二十日內
    為之，即要接到裁決書為前提至明，本件臺北市文通事件裁
    決所於98年3月30日函復原審時稱「本件本所尚未開立裁決
    書」，有該所同日北市裁申字第09833394800號函在卷可稽
    （原審卷第14頁），查本件原舉發機關係以違規車輛所有人
    甲○○為舉發對象逕行製單舉發，有臺北市政府警察舉發違
    反道路交通管理事件通知單北市警交大字地AEB871987號（
    見原審卷第6頁）可憑，是抗告人乙○○既非受處分人，臺
    北市文通裁決所當時尚未開立裁決書，抗告人乙○○亦未接
    到本案之裁決書，即向原審聲明異議，揆諸前揭之規定，顯
    然與法不合，原裁定雖於當事人欄誤載「原處分機關臺北市
    文通事件裁決所」及於理由第三段誤稱「仍認本件違規事實
    明確，遂以臺北市交通事件裁決所98年2月4日北市裁申字第
    09830128500號函，依違反道路交通管理處罰條例第45條第6
    款及第60條第1項規定，裁處受處分人3,600元」（按該函係
    指得不經裁決，逕依規定，向指定之處所繳納結案，逾期依
    法逕行裁決，及得依道路交通管理處罰條例第85條第1項定
    辦理），惟原裁定以抗告人乙○○之聲明異議，不合法律上
    之程式，且無從補正，將其異議駁回，結論尚屬無誤，是抗
    告人前揭之抗告為無理由，應予駁回。又依前揭準用刑事訴
    訟法第403條第1項規定：「當事人對於法院之裁定有不服者
    ，除有特別規定外，得抗告於直接上級法院」，本件抗告人
    甲○○於原審並未依法提起聲明異議，未經原審法院裁定，
    並非原審裁定之當事人，並無抗告權，茲甲○○提起本件抗
    告，於法不合，亦應予駁回。
四、依道路交通管理處罰條例第89條，道路交通案件處理辦法第
    26條，刑事訴訟法第411條第1項前段、第412條裁定如主文
    。
中    華    民    國    98    年    8     月    27    日
                  刑事第九庭  審判長法  官  陳貽男
                                    法  官  周盈文
                                    法  官  許宗和
以上正本證明與原本無異。
不得再抗告。
                                    書記官  林淑貞
中    華    民    國    98    年    8     月    28    日


司法院資訊處製作；財團法人民間司法改革基金會備份。
